臺灣橋頭地方法院刑事判決
110年度易字第270號
公  訴  人  臺灣橋頭地方檢察署檢察官
被      告  鄒雲平





上列被告因竊盜案件，經檢察官提起公訴（110年度偵字第4030
號），本院判決如下：
    主  文
鄒雲平無罪。
    理  由
一、公訴意旨略以：被告鄒雲平與同案被告張明義(由本院另行
    審結)及真實年籍姓名均不詳成年外籍勞工，共同意圖為自
    己不法之所有，基於竊盜之犯意聯絡，於民國110年1月27日
    凌晨4時4分許，駕駛車號000-0000號自用小貨車至高雄市○○
    區○○巷00○00號旁之工地，由鄒雲平及該名外籍勞工下車，
    持客觀上可供兇器使用之棍棒撥開該處監視器鏡頭後，竊取
    陳墨所持有之100平方電線90公尺、125平方電線55公尺、15
    0平方電線40公尺及其他線材1批得手，然後將贓物載回南投
    縣某資源回收場，變賣給不知情之回收業者，得款新臺幣（
    下同）2萬餘元，款項朋分花用一空。嗣陳墨於同日上午9時
    許發現前述物品失竊，報警處理後為警調閱現場及附近道路
    、店家監視器錄影畫面而查知上情，因認被告與同案被告張
    明義共同涉犯刑法第321條第3款、第4款之攜帶凶器結夥三
    人以上竊盜罪嫌云云。
二、按犯罪事實應依證據認定之，無證據不得認定犯罪事實；不
    能證明被告犯罪者，應諭知無罪之判決，刑事訴訟法第154
    條第2 項、第301 條第1 項分別定有明文。次按「認定不利
    於被告之事實，須依積極證據，苟積極證據不足為不利於被
    告事實之認定時，即應為有利於被告之認定，更不必有何有
    利之證據。而認定犯罪事實所憑之證據，雖不以直接證據為
    限，間接證據亦包括在內；然而無論直接或間接證據，其為
    訴訟上之證明，須於通常一般之人均不致有所懷疑，而得確
    信其為真實之程度者，始得據為有罪之認定，倘其證明尚未
    達到此一程度，而有合理性之懷疑存在，致使無從為有罪之
    確信時，即應為無罪之判決。」，最高法院分別著有30年上
    字第816號、76年臺上字第4986號判例意旨可資參照。再按
    「檢察官就被告犯罪事實，應負舉證責任，並指出證明之方
    法，刑事訴訟法第161條第1項定有明文。因此，檢察官對於
    起訴之犯罪事實，應負提出證據及說服之實質舉證責任。倘
    其所提出之證據，不足為被告有罪之積極證明，或其指出證
    明之方法，無從說服法院以形成被告有罪之心證，基於無罪
    推定之原則，自應為被告無罪判決之諭知。」，最高法院亦
    著有92年臺上字第128號判例要旨可資為參。
三、證據能力之判斷：
    按犯罪事實之認定，係據以確定具體的刑罰權之基礎，自須
    經嚴格之證明，故其所憑之證據不僅應具有證據能力，且須
    經合法之調查程序，否則即不得作為有罪認定之依據。倘法
    院審理之結果，認為不能證明被告犯罪，而為無罪之諭知，
    即無刑事訴訟法第154條第2項所謂「應依證據認定」之犯罪
    事實之存在。因此，刑事訴訟法第308 條前段規定，無罪之
    判決書只須記載主文及理由，而其理由之論敘，僅須與卷存
    證據資料相符，且與經驗法則、論理法則無違即可，所使用
    之證據亦不以具有證據能力者為限，即使不具證據能力之傳
    聞證據，亦非不得資為彈劾證據使用。故無罪之判決書，就
    傳聞證據是否例外具有證據能力，本無須於理由內論敘說明
    （最高法院著有100 年度臺上字第2980號判決意旨可資參照
    ）。查本案被告鄒雲平既經本院認定不能證明犯罪（理由詳
    後述），則依上開說明，本案判決所援引之言詞及書面陳述
    之證據，均無須再就該等證據之證據能力予以論述說明，合
    先敘明。
四、公訴意旨認被告與同案被告張明義共同涉犯刑法第321條第3
    款、第4款之攜帶凶器結夥三人以上竊盜罪嫌，無非以被告
    於警詢中之自白、被害人陳墨於警詢中之陳述、案發現場、
    道路及店家監視器錄影畫面擷取照片19張、案發現場照片3
    張、車牌號碼000-0000號自用小貨車之車輛詳細資料報表1
    份為其主要論據。
五、然訊據被告於本院審理中則堅詞否認有何本案竊盜犯行，辯
    稱：是張明義要我去頂罪，本案另外行竊2人是陳鈺中、余
    岱格，因為那時候我有欠他們錢，所以他們要我出來扛這條
    罪，本案是張明義、陳鈺中、余岱格去偷的，他們3人有跟
    我講行竊過程，但叫我用外勞的身分叫去掰，是陳鈺中載我
    去高雄派出所做筆錄等語(見易字卷第63、65、67頁)。經查
    ：
  ㈠同案被告張明義於110年1月27日凌晨4時4分許，與其他2人搭
    乘車牌號碼000-0000號自用小貨車至高雄市○○區○○巷00○00
    號旁之工地，由同案被告張明義負責把風，其他2人下車後
    ，持客觀上可供兇器使用之棍棒撥開該處監視器鏡頭後，竊
    取被害人所持有置於該工地之100平方電線90公尺、125平方
    電線55公尺、150平方電線40公尺及其他線材1批得手，再將
    上開贓物載回南投縣某資源回收場，變賣予不知情之回收業
    者，得款2萬餘元等情，此為被告於本院審理中所不爭執(見
    易字卷第173頁)，復有被害人於警詢中之陳述、案發現場、
    道路及店家監視器錄影畫面擷取照片19張、案發現場照片3
    張在卷可按( 見警卷第7、9、19、21頁、第23至39頁〈均正
    面〉) ，此部分之事實，應堪認定。
  ㈡被告以前詞置辯，則本案所應審究者則為被告是否有與同案
    被告張明義或其他年籍不詳之外籍勞工共同為本案竊盜犯行
    ？經查：
　⒈證人即同案被告張明義於準備程序中供稱：本案竊盜案件是
    我與陳鈺中、余岱格3個人共犯，我與陳鈺中、余岱格3人開
    車牌號碼000-0000號自用小貨車下去，車上只有我們3個人
    ，並沒有鄒雲平、外勞，當時是余岱格提議要去偷竊，因為
    該工地裡面有余岱格認識的人。當天下去高雄有先去找余岱
    格的朋友，我不知道他朋友的名字，余岱格跟他朋友講說哪
    個工地有電線，接著就約時間去工地行竊，我有跟他們說我
    不要下去，我不想偷竊，所以余岱格與陳鈺中就先下車，後
    來我就開車去洗衣店旁邊等他們，之後再開車到原地點工地
    的旁邊等他們，他們2人出來後手上有有拿電線，上車就放
    在我的車上，後來載到南投縣埔里鎮，後來陳鈺中跟我說賣
    了2萬多了，他分我8仟多元。鄒雲平本來說要幫我們扛罪，
    是在南投縣北山村租屋處討論扛罪之事，當天有我、陳鈺中
    、余岱格都有在場，我們3個人一起跟鄒雲平講，叫鄒雲平
    幫我們3個人扛罪等語(見易字卷第93至99頁〈均正面〉)，核
    之其於本院審理中證稱：本案當天到場行竊有我、徐岱格、
    陳鈺中。鄒雲平沒有去，當天是余岱格駕駛車號000-0000號
    自小貨車到場行竊，我後來有在南投朋友家，和陳鈺中、余
    岱格與鄒雲平一起討論本案案情，是陳鈺中、余岱格跟鄒雲
    平講的，因為陳鈺中、余岱格要鄒雲平幫他們頂罪，後來是
    陳鈺中載鄒雲平去岡山分局燕巢派出所製作筆錄，我沒有去
    ；警卷第7頁照片編號16畫面中的人是我，警卷第25頁照片
    編號6畫面中的2人應該是陳鈺中、余岱格等語(見易字卷第5
    09至513頁)。相互比對證人張明義於本院審理中前後所為陳
    述，就其與陳鈺中、余岱格2人一同駕駛前開自用小貨車前
    往本案工地現場行竊時，其本人並未進入工地行竊，先在一
    旁洗衣店等候，而由陳鈺中、余岱格進入工地行竊後，其3
    人再駕駛前開自用小貨車將渠等所竊得之電線載往南投變賣
    等過程及情節，前後所為陳述之情節述均大致相符，核與前
    揭監視器錄影畫面擷取照片相符；又徵之證人張明義就其與
    陳鈺中、余岱格要求被告頂替本案竊盜案件之過程及地點等
    節所為陳述，亦與被告前揭所辯大致相符，綜上觀之，足徵
    被告鄒雲平前開所辯，尚非全然無據。
  ⒉至證人張明義於本院審理中就被告是否有積欠其債務一節，
    其前後說詞反覆；然衡之被告陳稱伊有積欠張明義債務，是
    指買毒品的錢等語(見易字卷第513頁)；而衡以一般客觀常
    情，證人張明義唯恐遭追訴販毒罪責，而不願意於作證過程
    中承認其與被告間有相關買賣毒品債務一情，尚非違於常理
    ，亦屬人情之常，自難據此即認定證人張明義所為證述全然
    不可採信。再者，證人張明義原於警詢及本院準備程序中均
    否認參與本案竊盜犯行，僅供稱將上開自用小貨車借予被告
    使用云云，然其說詞前後不一，嗣經本院質之與前揭監視器
    錄影畫面擷取照片不符後，證人張明義始供稱其與陳鈺中、
    余岱格共同為本案竊盜犯行，及要求被告代為頂替本案竊盜
    犯罪之相關過程；則果非證人張明義確有涉犯本案竊盜案件
    ，其當毋庸於本院審理中及作證過程，均自始供認其參與本
    案竊盜犯行，更無須僅為附和被告前開所為辯解，而故意為
    不利於己之供述；況且證人張明義所供述本案竊盜過程，復
    與前揭監視器錄影畫面擷取照片一致，甚而其尚自陳有朋分
    部分變賣贓物犯罪所得之情節；綜此各節以觀，可見證人張
    明義於本院審理中供陳有關本案行竊過程之事實，及要求被
    告代為頂替本案竊盜犯罪之陳述，應非事後配合被告所為辯
    詞而刻意虛構之詞，要可認定。
　⒊另被告雖於警詢中曾自白其與同案被告張明義共同為本案竊
    盜犯行之供述，然被告之自白不得作為有罪判決之唯一證據
    ，仍應調查其他必要之證據，以察其是否與事實相符，刑事
    訴訟法第156條第2項定有明文。又犯罪事實之證明，不論係
    直接證據或間接證據，須於一般人均不致有所懷疑而得確信
    其為真實之程度，始得據為有罪之認定，倘證明尚未達此程
    度而仍有合理懷疑存在時，本諸無罪推定原則，自應為被告
    無罪之判決，故附加於自白之佐證亦須達於無合理懷疑之程
    度，且非只增強自白可信性為已足，亦即除自白外，仍應有
    足可證明犯罪之必要證據，因此無被告自白之案件固應調查
    必要證據，即使已有被告自白之案件，亦須調查其他必要之
    證據，以察其是否與事實相符。是以，被告事後既已否認此
    自白供述之真實性，則被告上開自白供述是否與事實相符，
    即應有其他補強證據，以調查是否與事實相符。惟查，參之
    前揭監視器錄影畫面擷取照片，僅得確認同案被告張明義駕
    駛上開自用小貨車前往案發工地附近之洗衣店等候，嗣其再
    駕駛該部自用小貨車前往工地附近等事實；然而，並無法從
    監視器錄影畫面擷取照片確認進入案發工地現場行竊之人確
    為被告與另名不詳外籍勞工之事實；再者，復查無其他積極
    事證足資證明被告於案發當日有與同案被告張明義一同駕駛
    前開自用小貨車前往案發工地，進而與該名不詳外籍勞工進
    入案發工地現場行竊之事實。從而，本院認尚無從以被告前
    述單一自白，據為被告有罪之唯一認定。
六、綜上所述，本案依據同案被告張明義事後之自白供述，及卷
    內監視器錄影畫面證據資料，僅得以認定同案被告張明義於
    案發當日確有駕駛上開自用小貨車前往案發工地附近之洗衣
    店等候，嗣其再駕駛該輛自用小貨車前往工地附近接送行竊
    竊盜共犯將所竊物品載回南投地區變賣後，朋分變賣所得等
    事實；然被告究否確有前揭公訴意旨所指之與同案被告張明
    義及不詳外籍勞工共同為本案竊盜犯行，觀諸本案公訴意旨
    上開所提出證明被告共犯本案竊盜犯罪之證據資料，除被告
    單一自白供述之外，並無其他積極證據可資佐證，致未達於
    通常一般之人均不致有所懷疑，而得確信其為真實之程度，
    故本院自不能遽為認定被告確有公訴意旨所指之本案加重竊
    盜犯行。此外，檢察官復未提出其他積極證據，資以證明被
    告確有公訴意旨所指之本案加重竊盜犯行，犯罪即屬不能證
    明，則揆諸前揭法條規定與最高法院判例意旨，依法自應為
    被告無罪之諭知。
七、至被告於本院審理中供述其受同案被告張明義及陳鈺中、余
    岱格等人所託，為渠等頂替本案竊盜犯行乙節，是否涉犯頂
    替罪，應由檢察官另行偵辦，附此敘明。　
據上論斷，應依刑事訴訟法第301條第1項，判決如主文。
本案經檢察官提起公訴，檢察官郭郡欣、饒倬亞到庭執行職務。
中　　華　　民　　國　　111 　年　　10　  月　　20　　日
                  刑事第四庭      法  官  許瑜容
以上正本證明與原本無異。
如不服本判決，應於收受本判決送達後20日內向本院提出上訴書
狀，其未敘述上訴理由者，並得於上訴期間屆滿後20日內向本院
補提理由書狀（均須按他造當事人之人數附繕本）「切勿逕送上
級法院」。
中　　華　　民　　國　　111 　年　　10　　月　　20　　日
                                  書記官  周素秋